臺灣臺中地方法院刑事判決　　　　　94年度訴字第1756號
　　公　訴　人　台灣台中地方法院檢察署檢察官
　　被　　　告　乙○○
　　　　　　　　丁○○
上列被告等因偽造文書等案件，經檢察官提起公訴（94年度偵字
第256號），本院合議庭裁定由受命法官獨任行簡式審判程序，
判決如下：
    主  文
乙○○共同連續偽造公印文，處有期徒刑陸月，扣案之「洪伯仁
」、「黃朝明」、「黃世賢」、「蔡承漢」身分證各壹張、「蔡
承漢」汽車駕駛執照壹張、扣案之「甲○○」、「尤炳富」之國
民身分證上丁○○、乙○○之照片各壹張、扣案之「尤炳富」之
駕駛執照上「乙○○」之相片壹張、九十三年八月六日簽訂之如
附件所示之不動產租賃契約書壹張上「洪伯仁」之署押壹枚及其
上之指印均沒收。又對於公務員依法執行職務時，施強暴，處有
期徒刑拾月，應執行有期徒刑壹年貳月，扣案之「洪伯仁」、「
黃朝明」、「黃世賢」、「蔡承漢」身分證各壹張、「蔡承漢」
汽車駕駛執照壹張、扣案之「甲○○」、「尤炳富」之國民身分
證上丁○○、乙○○之照片各壹張、扣案之「尤炳富」之駕駛執
照上「乙○○」之相片壹張、九十三年八月六日簽訂之如附件所
示之不動產租賃契約書壹張上「洪伯仁」之署押壹枚及其上之指
印均沒收。
丁○○行使變造之國民身分證，足以生損害於公眾及他人，處有
期徒刑參月，如易科罰金，以參佰元折算壹日。扣案之變造之「
甲○○」身分證上之丁○○之相片壹張沒收。
  　犯罪事實
一、乙○○曾因搶奪、竊盜、違反麻醉藥品管理條例、電信法、
    肅清煙毒條例、違反麻醉藥品管理條例案件等案件經判刑確
    定，尚未執行完畢，因而遭通緝，為免遭緝獲，竟與真實姓
    名年籍不詳，綽號「長腳」、「大頭」之成年男子，基於偽
    造公印文、偽造特種文書及偽造印文之概括犯意聯絡，與「
    長腳」、「大頭」及丁○○基於變造特種文書之犯意聯絡，
    於九十三年六月至七月間之某日，由乙○○提供相片給綽號
    「大頭」之成年男子作為偽造、變造國民身分證之用，由丁○○提供相片一張給綽號「大頭」之成年男子，一起由乙○○交付予綽號「大頭」之成年男子轉交予綽號「長腳」之成
    年男子，由綽號「長腳」之人於不詳之時間、地點偽造其上
    載有「洪伯仁」之年籍資料之「洪伯仁」（按為戊○○姓名
    之誤植）之國民身分證及其上記載「黃朝明」姓名之國民身
    分證各一張，於黏貼上乙○○之照片後，再以不詳方式偽造
    「內政部印」之公印文於該偽造之國民身分證上，再於相片
    與證件之騎縫處，以偽造之「台中市政府」、「臺北市政府
    」鋼印分別蓋用於「黃朝明」、「洪伯仁」之上開偽造之國
    民身分證上，因而偽造上開國民身分證二張；同時將甲○○
    遺失之國民身分證上之照片去除，將丁○○之照片，黏貼於
    甲○○遺失之國民身分證上，以此方法變造甲○○之國民身
    分證，足以生損害於「黃朝明」、「洪伯仁」、「甲○○」
    及戶政機關對於國民身分證核發與管理之正確性，乙○○於
    九十三年八月初取得上揭國民身分證後，隨即將上開變造之
    「甲○○」之國民身分證交給丁○○，乙○○基於行使偽造
    特種文書之概括犯意，另於九十三年八月六日，在台中市○○路一八五號四樓房屋內，與屋主朱靖國簽定不動產買賣契
    約書時，為掩飾其身分，向朱靖國提出上開「洪伯仁」之偽
    造身分證一紙，對朱靖國行使上開偽造特種文書，足以生損
    害於朱靖國及戶政機關對於國民身分證核發與管理之正確性
    ，並在該不動產租賃契約書上偽簽「洪伯仁」之署押一枚，
    且於署押及騎縫等處按捺指印，表示該契約書為「洪伯仁」
    所為，偽造上開表彰一定意思之私文書一份，足以生損害於
    朱靖國、洪伯仁。復乙○○於九十三年十月三日下午二時四
    十分許，駕駛車號七四０六─ＨＹ號之自用小客車附載丁○○，行經台中縣潭子鄉○○路與合作街口時，因闖紅燈及高
    速行駛，遭員警黃紹勇、涂茂雋追緝至台中縣中山路與圓通
    路口，乙○○見無法逃避，乃持上開「洪伯仁」之偽造國民
    身分證，丁○○亦持上開「甲○○」之變造國民身分證，向
    上開員警二人行使之，足以生損害於「洪伯仁」、「甲○○
    」、上揭值勤員警及戶政機關對於國民身分核發與管理之正
    確性之管理，因員警發現甲○○之身分證資料與丁○○所陳
    述之資料有異，欲進一步查詢時，乙○○竟於上開公務員執
    行職務之際，先倒車撞上在後面之張陳秀捷所騎乘之機車，
    造成張陳秀捷及其女兒因閃避不及而受傷（傷害部分業經撤
    回告訴），且不顧員警黃紹勇、涂茂雋之制止，硬將自用小
    客車車門關上，並不顧後視鏡會撞及警員黃紹勇之左手臂，
    仍猛踩油門，以上開踩油門之方式，對於上開執行職務之公
    務員施強暴行為（員警傷害部分未據提出告訴），因而為警
    扣得上揭乙○○所有之「洪伯仁」偽造國民身分證一張及其
    上貼有丁○○所有相片一幀之「甲○○」之變造國民身分證
    一張，嗣經警於台中縣潭子鄉○○○○街七十巷一０七號發
    現遭乙○○棄置之七四０六─ＨＹ號自用小客車，並於其上
    採得指紋，並依車上停車證循線查獲乙○○偽造上揭不動產
    租賃契約書，因而查獲上情。乙○○於上揭事件後，於九十
    三年十月間之某日，與綽號「大頭」、「長腳」之成年男子
    ，承前偽造、變造特種文書、偽造公印文、偽造印文之犯意
    聯絡，以上開方式，利用乙○○所提供之相片，分別偽刻「
    台中縣政府」、「桃園縣政府」之鋼印，再偽造「「黃世賢
    」、「蔡承漢」身分證各一張，復以不詳之方式偽製「交通
    部駕駛執照製發之章」鋼印而蓋用於其上載明「蔡承漢」之
    姓名之駕駛執照上，另偽造「交通部駕駛執照製發之章」印
    文，而偽造「蔡承漢」之駕駛執照一張，足以生損害於「黃
    世賢」、「蔡承漢」、「尤炳富」及戶政機關對於國民身分
    證核發與管理之正確性及公路主管機關對於汽車駕駛執照核
    發與管理之正確性，另以換貼照片之方式變造「尤炳富」之
    國民身分證及交通部駕駛執照各一張，足生損害於尤炳富、
    戶政機關對於身分證管理及核發之正確性、公路主管機關對
    於汽車駕駛執照核發與管理之正確性。嗣於九十三年十二月
    十五日二十時五分許，經警在彰化縣彰化市○○路○段二十
    之八號查獲，扣得乙○○所有第一級毒品海洛因一包（驗餘
    淨重０．五七公克，包裝重０．二三公克）、第二級毒品安
    非他命三包（含袋重合計四公克）、吸食器一個、大麻一包
    （含袋重０．七公克）、第一級毒品海洛因九小包（其中三
    小包含袋重合計四．六二公克，另二小包含袋重合計二五．
    一五公克，另一小包含袋重三十八．五一公克，另三小包含
    袋重合計二．八公克）、第二級毒品安非他命十四包（其中
    十三包含袋重合計五０五．二公克，另一包含袋重十二．九
    六公克）、分裝袋小號三十四個、中號十七個、大號四個、
    電子磅砰一台、第一級毒品海洛因一包（含袋重一．八公克
    ）、變造之「尤炳富」之國民身分證及駕駛執照各一張、偽
    造之「黃世賢」、「蔡承漢」之國民身分證及偽造之「蔡承
    漢」駕駛執照各一張；經乙○○帶同警方前往其位在臺中市
    北屯區○○街一四三號六樓之三住處內，又查扣其所有之第
    一級毒品海洛因一包（含袋重一．八公克）（被告違反毒品
    危害防制條例之部分業經本院判處應執行有期徒刑三年確定
    ）。
二、案經台中縣警察局豐原分局報請台灣台中地方法院檢察署檢
    察官偵查起訴。
     理   由
一、上揭事實業據被告乙○○、丁○○於本院審理時均坦承不諱
    ，核與被害人甲○○、戊○○指訴之情節相符，並經證人張
    陳秀捷、黃紹勇、涂茂雋於偵查中結證屬實，且有偽造之「
    洪伯仁」、「黃朝明」、「黃世賢」、「蔡承漢」身分證各
    一張、「蔡承漢」汽車駕駛執照一張、變造之「甲○○」、
    「尤炳富」之國民身分證上各一張、「尤炳富」之駕駛執照
    一張、九十三年八月六日簽訂之如附件所示之不動產租賃契
    約書一張（影本如附件）、相片二十二幀、現場圖一張附卷
    可憑，堪認被告等自白均與事實相符，本案事證明確，被告
    等犯行均洵堪認定。
二、按偽造國民身分證並偽造內政部公印加蓋其上者，依司法院
    院解字第三○二○號解釋及司法院大法官會議釋字第八十二
    號解釋，應成立刑法第二百十二條及第二百十八條第一項之
    罪，並依同法第五十五條從一重處斷（最高法院八十一年度
    台上字第一二二六號裁判意旨參照）。惟按刑法上所稱之公
    印，係指表示公署或公務員資格之印信而言，如不足以表示
    公署或公務員之資格者，不得謂之公印，即為普通印章。行
    為人所偽造之「交通部駕駛執照製發之章」，其機關全銜之
    下既綴有「製發之章」數字，其非依印信條例規定，由上級
    機關所製發之印信，以表示該機關之資格者甚明，自非公印
    ；又按刑法上所稱之公印，係指示表示公署或公務員資格之
    印信而言，如僅為該機關內一部分之識別，不足以表示公署
    或公務員之資格者，即非刑法第二百十八條第一項所指公印
    ，而屬同法第二百十七條第一項之印章，最高法院六十九年
    臺上字第一六七六號判例、七十二年度台上字第一八二三號
    判決可資參照。查本件扣案之偽造駕駛執照，其上所記載「
    交通部駕駛執照製發之章」戳章及「交通部公路總局製發之
    章」鋼印，分別綴有「之章」字眼，揆諸前開說明，難認屬
    印信條例所定，表示公署或公務員資格之印信，是核被告乙○○委託他人製作偽造、變造之身分證、駕駛執照所為，係
    犯刑法第二百十八條第一項之偽造公印文、刑法第二百十七
    條第一項之偽造印文罪、刑法第二百十六條、第二百十二條
    之行使偽造特種文書罪、刑法第二百十二條之偽造、變造特
    種文書罪（指尚未行使之偽造、變造特種文書部分）、同法
    第二百十條、第二百十六條之行使偽造私文書罪；被告乙○○於員警執行勤務時以車子猛然行進之方式妨害員警執勤，
    所為係犯刑法第一百三十五條第一項之妨害公務罪。被告丁○○所為係犯刑法第二百十六條、第二百十二條之行使變造
    特種文書罪。被告乙○○與綽號「大頭」、「長腳」之人就
    偽造公印、偽造特種文書犯行，均有犯意聯絡與行為分擔；
    與上開不詳姓名綽號「大頭」、「長腳」之人及被告丁○○
    ，就變造昌美惠之特種文書犯行部分有犯意聯絡與行為分擔
    ，俱應論以共同正犯。被告乙○○偽造「洪伯仁」之特種文
    書復持以行使；被告丁○○變造「甲○○」之特種文書復持
    以行使，被告乙○○偽造私文書復持以行使，其偽造、變造
    特種文書、偽造私文書均為行使之高度行為所吸收，均不另
    論罪。被告偽造署押以偽造私文書，該偽造署押行為為偽造
    私文書之一部分行為，為偽造私文書之高度行為所吸收，亦
    不另論罪。被告乙○○多次偽造公印、偽造印文、多次變造
    、偽造特種文書（指尚未行使之部分）、行使偽造特種文書
    ，均時間緊接，手段、目的相同，所犯構成要件亦屬相同，
    顯均係基於概括犯意反覆為之，均為連續犯，依法論以一偽
    造公印、偽造印文、變造特種文書及偽造特種文書，並均加
    重其刑。其同時偽造特種文書（指尚未行使之部分）與變造
    特種文書犯行，為一行為觸犯數罪名之想像競合關係，應從
    一重論以情節較重之偽造特種文書罪。被告乙○○偽造公印
    文、偽造印章以偽造特種文書及行使偽造私文書，其所犯刑
    法第二百十八條第一項偽造公印文、第二百十七條第一項偽
    造印文、第二百十六條、第二百十二條之行使偽造特種文書
    罪、刑法第二百十二條之偽造、變造特種文書罪（指尚未行
    使之部分）、刑法第二百十六、第二百十條行使偽造私文書
    罪間，均有方法、目的之牽連關係，均為牽連犯，應從一重
    論以刑法第二百十八條第一項之偽造公印文罪。公訴人固未
    就被告九十三年十月間之偽造、變造特種文書、偽造公印文
    、偽造印文之犯行於起訴書中載明，惟該部分犯行，與已於
    起訴書中載明之部分有連續犯之裁判上一罪之關係，自為起
    訴效力所及，本院自得一併審酌之；又公訴人亦未就被告偽
    造公印文、偽造印文之部分各論以刑法第二百十八條第一項
    之偽造公印文罪及同法第二百十七條第一項之偽造印文罪，
    均有未洽，惟該部分犯行與上開起訴書載明之部分亦有方法
    、目的之牽連關係，亦為起訴效力所及，本院亦得一併審酌
    之。復查本案扣案之「甲○○」身分證為被告甲○○所有，
    於案發前遺失，經變造而成，業據證人甲○○到庭結證明確
    ，公訴人認「甲○○」之身分證亦屬偽造云云，容有誤會，
    附此敘明。扣案之「尤炳富」之國民身分證及駕駛執照各一
    紙，並無證據證明其係偽造而成，且查「尤炳富」確有其人
    ，其身分證及駕駛執照上之各項資料均屬正確，有上揭身分
    證及駕駛執照各一紙及戶籍資料一紙附卷可憑，不能排除為
    變造製成，亦不得認定為情節較重之偽造特種文書，又其餘
    扣案之身分證及駕駛執照均查無其人、姓名錯誤，有上揭身
    分證、駕駛執照及住戶戶籍資料查詢結果二紙附卷可憑，顯
    係偽造，且與被告乙○○自白之情節相符，堪以認定。爰審
    酌被告乙○○素行不良，偽造之特種文書不少，除不動產租
    賃契約之外，均用以躲避追查之用，並未持以詐財，惟因逃
    避刑責妨害公務，甚至不惜造成他人身體上之傷害，就妨害
    公務部分，犯罪情節嚴重，犯後均坦承犯行，且與傷害之被
    害人達成和解（指民眾之部分），態度尚稱良好等一切情狀
    ；被告丁○○素行良好，年紀尚輕，誤交損友致罹法典，犯
    罪情節較為輕微，且犯後已坦承犯行，態度良好等一切情狀
    ，各量處如主文所示之刑，併就被告乙○○部分定應執行刑
    ，就被告丁○○部分併諭知易科罰金之折算標準。
三、扣案之「黃朝明」、「洪伯仁」、「黃世賢」、「蔡承漢」
    之國民身分證各一張，「蔡承漢」之駕駛執照一紙，為被告
    乙○○偽造所得，業據被告等於本院審理時自承不諱，爰依
    刑法第三十八條第一項第三款之規定宣告沒收，而上揭證件
    既均宣告沒收，國民身分證上偽造之「內政部印」公印文各
    一枚及汽車駕駛執照上偽造之「交通部駕駛執照製發之章」
    印文一枚，則不另為沒收之諭知，併此敘明。扣案之變造之
    「甲○○」之身分證一枚及「許炳富」之身分證及駕駛執照
    各一枚，其上之「乙○○」、「丁○○」之相片分別為被告
    乙○○及丁○○所有之物，業據被告供明在卷，依刑法第三
    十八條第一項第二款沒收；扣案之不動產租賃契約書業已交
    付朱靖國行使之，非被告乙○○所有之物，不得全紙均宣告
    沒收，惟其上偽造之「洪伯仁」署押一枚及被告乙○○所按
    捺之指印，均應依刑法第二百十九條之規定宣告沒收。
四、公訴人另起訴被告非法持有毒品部分，業經本院為免訴判決
    在案，附此敘明。
據上論斷，應依刑事訴訟法第二百七十三條之一第一項、第二百
九十九條第一項前段，刑法第二十八條、第五十六條、第二百十
八條第一項、第二百十七條第一項、第二百十六條、第二百十條
、第二百十二條、第一百三十五條第一項、第五十五條、第五十
一條第五款、第四十一條第一項前段、第三十八條第一項第二款
、第三款、第二百十九條，罰金罰鍰提高標準條例第一條前段、
第二條，判決如主文。
本案經檢察官丙○○到庭執行職務。
中　　華　　民　　國　　94　　年　　11　　月　　14　　日
　　　　　　        刑事第四庭    法  　官  陳如玲
上正本證明與原本無異。
如不服本判決，應於送達後十日內向本院提出上訴狀（須附繕本
），上訴於台灣高等法院台中分院。
　　　　                          書 記 官  楊賀傑
中　　華　　民　　國　　94　　年　　11　　月　　14　　日
附錄犯罪科刑法條
中華民國刑法第210條
 (偽造變造私文書罪)
偽造、變造私文書，足以生損害於公眾或他人者，處五年以下有期徒刑。
中華民國刑法第218條
 (偽造盜用公印或公印文罪)
偽造公印或公印文者，處五年以下有期徒刑。
盜用公印或公印文足以生損害於公眾或他人者，亦同。
中華民國刑法第135條
對於公務員依法執行職務時，施強暴脅迫者，處三年以下有期徒
刑、拘役或三百元以下罰金。
意圖使公務員執行一定之職務或妨害其依法執行一定之職務或使
公務員辭職，而施強暴脅迫者，亦同。
犯前二項之罪，因而致公務員於死者，處無期徒刑或七年以上有
期徒刑。致重傷者，處三年以上、十年以下有期徒刑。
